臺灣高雄地方法院刑事判決　　　　　　　　　　　　　九十年度訴字第一六七號
　　公　訴　人　臺灣高雄地方法院檢察署檢察官
　　被　　　告　乙○○
右列被告因偽造文書等案件，經檢察官提起公訴（九十年度偵字第八七三０號），本
院判決如左：
    主  文
乙○○無罪。
    理  由
一、公訴意旨略以：被告乙○○係設於高雄市新興區○○○路十四號九樓之四獨資商
    號「大鵝湖視聽歌唱」之負責人，係應依法納稅之義務人及從事業務之人。明知
    甲○○並未在該商號工作，亦未支領任何薪資，竟偽造工資表，並在其業務上所
    製作之薪資扣繳憑單上，虛列甲○○自民國八十八年四月起至同年六月止，在該
    商號工作並領得薪資共新台幣（下同）三萬五千元，據以行使向稅捐稽徵機關申
    報，藉此詐術逃漏營利事業所得稅，足以生損害於甲○○及稅捐稽徵機關對課稅
    之正確性，因認被告涉犯刑法第二百十六條、第二百十條、第二百十五條之行使
    偽造私文書、行使業務上登載不實文書及稅捐稽徵法第四十一條逃漏稅捐罪嫌云
    云。
二、按犯罪事實應依證據認定之，無證據不得推定其犯罪事實；又不能證明被告犯罪
    者，應諭知無罪之判決，刑事訴訟法第一百五十四條、第三百零一條第一項前段
    分別定有明文。次按稅捐稽徵法第四十一條詐術或不正方法逃漏稅捐罪，其所處
    罰之對象，本諸刑罰應處罰實際行為人之原則，除轉嫁、代罰規定外，自以實際
    辦理申報納稅事宜，而施以詐術或不正方法逃漏稅捐之人為限。
三、公訴人認被告涉有上開行使偽造文書及詐術逃漏稅捐等罪嫌，無非以右揭事實已
    據告訴人甲○○指訴綦詳，復有八十八年度營利事業所得稅結算申報書及核定通
    知書、告訴人之八十八年度各類所得扣繳暨免扣繳憑單及該段期間工作證明各一
    紙附卷可稽等，資為其論據。
四、質之被告乙○○，堅決否認有何偽造工資表、扣繳憑單及營利事業所得稅結算申
    報書，虛列薪資持以行使而逃漏稅捐等情事，辯稱：伊僅係「大鵝湖視聽歌唱」
    之掛名負責人，未參與該商號之實際經營，該商號之業務經營及報稅事宜實際上
    均是伊前夫丙○○負責處理，伊均不過問，亦不清楚有無僱用甲○○等語。經查
    ：上揭獨資商號「大鵝湖視聽歌唱」之負責人登記為被告乙○○，固有高雄市政
    府營利事業設立登記申請書、稅籍資料等在卷可按。惟證人即被告之前配偶丙○○迭於本院調查、審理時到庭結證稱：該視聽歌唱係伊借用被告之名義登記，然
    實際上均由伊負責經營，相關報稅資料亦係伊提供予會計師辦理，被告未參與該
    商號之實際經營及報稅業務，嗣後該商號之停業及歇業登記亦分別為伊委託會計
    師及親自去辦理等語明確（本院九十一年一月二十四日訊問筆錄、同年四月十八
    日審判筆錄），核與被告所辯情節相符，且經本院依職權函調該視聽歌唱之停業
    、歇業申請書，與證人丙○○九十一年三月二十八日當庭所寫字跡相互比對之結
    果，認證人當庭所書寫之筆跡，與該八十九年八月十八日歇業登記申請書上字跡
    相符，此有營利事業設籍課稅歇業註銷登記申請書、高雄市政府營利事業停業申
    請書各一紙在卷可憑，證人丙○○復明確證稱：伊並未僱用甲○○，甲○○有去
    應徵但實際上並未在該視聽歌唱工作，係伊一時疏忽而誤報等語在卷（本院九十
    一年二月二十一日訊問筆錄），足徵其上開證言俱屬有據，尚非迴護被告之詞，
    堪可採信。是被告前揭所辯：伊係掛名負責人，未參與實際經營及報稅等語，與
    事實相符，應堪採憑。被告既無實際經營該商號業務，復未有製作相關扣繳憑單
    以申報稅捐等行為，並非實際行為人，揆諸首開法條及說明，要非稅捐稽徵法第
    四十一條之處罰對象。此外，復查無其他積極證據足認被告涉有公訴人所指之行
    使偽造文書及違反稅捐稽徵法等犯行，不能證明其犯罪，應為其無罪之諭知。
五、至該商號之實際負責人丙○○上揭利用不知情之會計師，虛列甲○○在該商號工
    作及支薪，製作薪資扣繳憑單及營利事業所得稅申報書，並持以行使向稅捐稽徵
    機關申報而逃漏稅捐等行為，是否涉犯刑法之行使偽造文書、商業會計法之登載
    不實會計憑證及稅捐稽徵法之逃漏稅捐等罪嫌部分，應由檢察官另行偵辦，附此
    敘明。
據上論斷，應依刑事訴訟法第三百零一條第一項前段，判決如主文。
本案經檢察官李宛凌到庭執行職務。
中      華      民      國    九十一    年      五      月      二      日
                                臺灣高雄地方法院刑事第六庭
                                        審判長  法  官  趙家光
                                                法  官  洪榮家
                                          法  官  林韋岑
右正本證明與原本無異。
如不服本判決，應於判決送達後十日內，向本院提出上訴狀。
                                                書記官  林誠桂
中      華      民      國    九十一    年      五      月      二      日
